【裁判字號】    91,交聲,98
【裁判日期】    920428
【裁判案由】    違反道路交通管理處罰條例聲明異議
【裁判全文】
臺灣苗栗地方法院交通事件裁定                      九十一年度交聲字第九八號
    異  議  人  甲○○
    即受處分人
    移 送機 關  交通部公路總局新竹區監理所苗栗監理站
右列受處分人因違反道路交通管理處罰條例案件，對於交通部公路局新竹區監理所苗
栗監理站中華民國九十一年五月二十二日竹監苗字第駕裁五四─七二七六二五號所為
之處分，聲明異議，本院裁定如左：
    主  文
原處分撤銷。
甲○○駕駛汽車行駛於高速公路，不遵管制規定，處罰鍰新台幣參仟元。
    理  由
一、異議意旨略以：異議人即受處分人甲○○駕駛車號ＫＴ─三六二二號自用小貨車
    ，於民國八十八年三月二十九日十時，在國道南向一五三公里處，經國道公路警
    察局第三警察隊警員李重誼舉發「超速」違規一事並無異議；惟異議人於接獲違
    規通知單後，於指定應到案期日之前一日業已依規定前往桃園監理站繳納違規罰
    鍰，並非拒不到案，孰知裁決機關逕以異議人未於指定期限內到案，依據「道路
    交通管理處罰條例」第三十三條第一項及「違反道路交通管理事件統一裁罰標準
    及處理細則」（下稱「裁罰標準」）第四十四條第一項規定，從高額處罰異議人
    罰鍰新台幣（下同）六千元。異議人既已自動到案並結清罰鍰，足證並無故意逃
    避法律責任之意，裁決機關仍以高額處罰，似有未當，爰聲明異議等語。
二、按修正前道路交通管理處罰條例第九條規定：「本條例所定罰鍰之處罰，行為人
    接獲違反道路交通管理事件通知單後，應於十五日內，到達指定處所聽候裁決。
    但行為人認為舉發之事實與違規情形相符者，得不經裁決，逕依各該條款罰鍰最
    低額，自動向指定之處所繳納結案。」；第六十四條（現已刪除，併入第九條）
    規定：「汽車所有人、駕駛人違反道路交通管理，不依通知所定限期，前往指定
    處所聽候裁決者，公路主管機關得逕行裁決之。」。本件異議人固辯稱已於指定
    應到案期日之前一日（八十八年四月十二日）業已依規定前往桃園監理站繳納違
    規罰鍰，並非拒不到案云云，且提出公路局桃園監理站八十八年四月十二日「汽
    車各項異動登記書」一紙為證，且經本院核對苗栗監理站列印之違規查詢報表二
    紙堪證屬實。惟查，違反道路交通管理事件，以汽車所有人為處罰對象者，移送
  其車籍地處罰機關處理；以駕駛人為處罰對象者，移送其駕籍地處罰機關處理，
    裁罰標準第二十六條亦定有明文，此參以前揭苗栗監理站列印之違規查詢報表，
    分為二紙，分別係以車輛違規由異議人「車籍」所在地之「桃園監理站」列管；
    駕駛人之違規則係依異議人之「駕籍」所在地之「苗栗監理站」列管即明。從而
    異議人雖於指定期日前已抵達「桃園監理站」並清理與該車輛有關之全部違規罰
    鍰（含八十八年三月二十九日異議人駕駛車號ＫＴ─三六二三號自用小貨車，違
    反道路交通管理處罰條例第十二條第一項第四款部分之罰鍰三千九百元），然並
    不及於駕駛人之違規事項（同條例第三十三條第一項，罰鍰六千元）一節，亦經
    裁決機關於移送書上解釋明確。是異議人於八十八年三月二十九日當日，其違規
    事項既有二種，分別為「車輛違規」及「駕駛行為之違規」，其所收受之違規舉
    發單亦為二張，「應到案處所」亦因此各別為「桃園監理站」及「苗栗監理站」
    二處。是異議人雖已前往「桃園監理站」清理車輛違章罰鍰之清結，然就駕駛人
    違規部分，既未依另一張違規單上所載之「指定處所」前往苗栗監理站聽候裁決
    ，揆諸前揭道路交通管理處罰條例第九條規定，須「到達指定處所」聽候裁決等
    語，即與未到案同，從而裁決機關依法以「未於指定期限內到案」為由，予以從
    高科處罰鍰，於法尚無不合。異議人就此部分之聲明異議，並無理由，尚無可採
    ，合先敘明。
三、惟查，「交通法庭認為聲明異議有理由或聲明異議雖無理由而原處分不當或違法
    者，應以裁定將原處分經聲明異議部分撤銷，並自為裁定」，道路交通案件處理
    辦法第二十條定有明文。依上揭「裁罰標準」第四十一條規定，違反道路交通管
    理事件行為人，如對舉發事實承認無訛者，得依通知單所載「違規事實」及「舉
    發違反法條」，對照基準表內各該違反條款罰鍰金額，於到案時，不經裁決逕依
    基準表期限內自動繳納之規定（按最低額）收繳罰鍰結案或依第四十九條迄第五
    十二條之規定，依「郵寄匯票」、「郵政劃撥」、「向委託代收罰鍰之金融機構
    」、「辦理信用卡、電話語音轉帳或其他方式」或「郵局即時銷案方式」等多種
    方式自動繳納罰鍰，此參諸上開條款自明。從而，違規通知單上之「違規事實」
    、「舉發違反法條」欄之記載，既為違規當事人據以對照基準表罰鍰金額以自動
    繳納之憑藉，其違規事實之種類、處罰法條之條、項、款、目，即均應記載明確
    。否則，行為人既無從確認其違規事實與法條，自難以確認其金額，則何從期待
    一般非熟諳道路交通管理處罰條例罰則之當事人自動繳納罰鍰？以本件之違規而
    言，舉發違規通知單所載之「違規事實」為「行速一０八、限速八０、超速二十
    八」，顯係指行為人有「超速」之違規情事。按有關「超速」之處罰，道路交通
    管理處罰條例第四十條第一項本有明確之規定，即「汽車駕駛人，行車速度超過
    規定之最高時速者，：：處新台幣一千二百元以上二千四百元以下罰鍰」，然因
    本件行為係在高速公路發生，故舉發機關、裁決機關於實務上，多不依上開條文
    處罰，而改依道路交通管理處罰條例第三十三條第一項之「汽車行駛於高速公路
    不遵管制之規定者」予以從重處罰。上開依特別規定優先普通規定以為罰則之適
    用方式，於實務上固有其理由，然若未於舉發違規同時，於「舉發違反法條」上
    記載明確，自難以期待一般不熟諳交通違規罰鍰實務之民眾，均得以知其原由而
    有所遵循。尤以本件而言，異議人經舉發之違規法條第三十三條，本有第一項、
    第二項之分，且分別為罰鍰、吊扣駕駛執照、吊銷駕駛執照之不同處罰種類；然
    異議人八十八年四月十二日所收受之「舉發違規通知單」上「舉發違反法條」欄
    ，僅概略記載「第三十三條」而未指明何項，是嚴格而言，行為人本即無從確認
    其應受之處罰為何，況上開「超速」違規如前述，本即另有第四十條第一項之規
    定，更易啟人疑竇而滋混淆，是本件逕以異議人未依限期到案而從高額處罰，對
    異議人而言即難謂公平。舉發違規通知單既有上開瑕疵，裁決書亦未予更正，逕
    予沿用仍以「第三十三條」為處罰，並未指明「第一項」，且從罰鍰之最高額處
    罰，亦有未當，從而，異議人之異議理由雖無可採，然原處分既有不當，爰依前
    揭道路交通案件處理辦法第二十條規定，將原處分撤銷，並自為裁定如主文。（
    裁定確定後，有關罰鍰之繳納或罰鍰不繳納時易處吊扣駕駛執照處分折算標準等
    ，均仍準用裁罰標準之相關規定。又本裁定確定後，亦不影響其他依違反道路交
    通管理處罰條例規定之附隨處分，如違規記點：：等之處分，併此敘明）
四、據上論斷，應依道路交通案件處理辦法第二十條，裁定如主文。
中      華      民      國    九十二    年      四      月    二十八    日
                                臺灣苗栗地方法院交通法庭
                      法  官    楊  台  清
右正本證明與原本無異。
如不服本裁定應於送達後五日內向本院提出抗告狀。
                                    書記官    李  惠  雯
中      華      民      國    九十二    年      四      月    二十八    日


司法院資訊處製作；財團法人民間司法改革基金會備份。
